# 母公司通过子公司进行研发，研发费用资本化的处理

提问人：wx_5da958a4acba 时间：2023-05-16 08:24:48
请教各位老师：
基本情况：B公司为A公司的控股子公司，为牵引B公司发展，A公司与B公司签订委托研发协议，协议规定A公司委托B公司研发X产品，研发经费 100 万元，最终研发成果由A、B公司共享，B公司在实际执行中与第三方Y公司签订研发外包协议，由Y公司实际开展X产品的研发，金额同样为 100 万元。X产品未来实际将通过B公司进行生产销售。假设研发经费符合资本化一般条件。问题： 1 、上述条件下，A公司将合同金额 100 万在单户层面进行资本化，B公司确认为研发收入及成本，处理是否适当？ 2 、若A与B公司协议关于最终成果的约定由A、B公司共享修改为B公司独享，则财务处理是否为A公司单户层面 100 万计入研发费用，B公司确认研发收入及成本？在合并层面下能否将该 100 万元进行资本化？

回答人：chenyiwei
1 、由于“X产品未来实际将通过B公司进行生产销售”，即B是研发成果的直接受益方。故虽然名义上约定最终研发成果由A、B共享，实际上是B独享。B不应确认受托研发收入，而应将该 100 万元作为母公司给予的研发补助，计入资本公积处理。
2 、由于B完全将研发活动外包，故在A的合并报表和B的个别报表层面，应注意谨慎判断该交易的实质是外购技术还是研发外包。可参阅《中审众环研究 2020 》之“问题1-2-4（外包的开发活动的相关支出的资本化问题）”、“问题1-2-5（关于委托开发的技术能否资本化的问题）”。从此处情况看，大概率应认定为外购技术而不是研发外包，A和B都不能确认研发支出。

提问人：wx_5da958a4acba 时间：2023-05-19 11:56:43
感谢陈老师解答，追问下，若A与B签署协议时增加条款，规定研发成果由B量产销售时，A有权按照B销售收入的一定比例如2%收取提成费用，则这种情况下是否会影响研发直接收益方的判断，进而造成A可能需要考虑将相关支出计入资产？

回答人：chenyiwei
如果A要求B支付一定回报的，则理论上A应将预计可收到提成款的折现值确认为一项债权，其余部分（研发补助金额超出可确认债权的部分）仍计入对B的长投成本。

回答人：chenyiwei
即使A不要求B支付回报，A向B提供的研发补助也应计入对B的长投成本，形成A的资产，而不是冲减A自身权益。